臺灣臺南地方法院民事裁定
110年度抗字第136號
抗  告  人  王俊欽  

相  對  人  周家榕  

上列抗告人因與相對人間本票裁定強制執行事件，對於民國110
年9月30日本院110年度司票字2989號裁定提起抗告，本院裁定如
下：
    主  文
抗告駁回。
抗告程序費用新臺幣1,000元由抗告人負擔。
    理  由
一、本件抗告意旨略以：兩造間並無金錢借貸關係，抗告人未曾
    簽發如附表所示本票2紙（下稱系爭本票），相對人亦未向
    抗告人提示前開票據，相對人自無票據上任何權利，爰依法
    提起抗告請求廢棄原裁定等語。
二、按本票既載明免除作成拒絕證書，則執票人聲請裁定准予強
    制執行時，自毋庸提出已為付款提示之證據。且本票執票人
    依票據法第123條規定向本票發票人行使追索權，聲請法院
    裁定准予強制執行，係屬非訟事件，對於此項聲請所為裁定
    ，僅依非訟事件程序，就本票形式上之要件是否具備予以審
    查為已足。相對人如主張執票人未為提示，依票據法第124
    條準用同法第95條但書之規定，應由其負舉證之責（最高法
    院84年台抗字第22號裁定意旨參照）。次按本票執票人依上
    開法條之規定，聲請法院裁定及抗告法院之裁定，僅依非訟
    案件程序，以審查強制執行許可與否，並無確定實體上法律
    關係存否之效力，如發票人就票據債務之存否有爭執時，應
    由發票人提起確認之訴，以資解決（最高法院56年臺抗字第
    714號、57年臺抗字第76號判例意旨參照）。準此，因本票
    准許強制執行之裁定，係屬非訟事件性質，為裁定之法院僅
    就本票為形式上之審查，無從審酌實體法律關係，且抗告法
    院就本票裁定強制執行事件，亦應為形式審查，尚不得審酌
    關於實體事項之事由。
三、經查，本件相對人主張執有抗告人簽發之系爭本票，並免除
    作成拒絕證書，詎其向抗告人提示未獲付款，依票據法第12
    3條聲請裁定許可強制執行等情，業據其提出系爭本票為證
    ，堪予憑採。依此，本院司法事務官依相對人之聲請及其所
    提出之本票為形式上判斷，據以准許強制執行，其裁定應無
    違誤。抗告人雖抗辯相對人並未執系爭本票向其提示云云，
    惟因系爭本票係屬「免除作成拒絕證書」之本票，依前揭說
    明，相對人於聲請本票准許強制執行時，本毋庸提出已為付
    款提示之證據，抗告人主張相對人未提示系爭本票，自應由
    抗告人負舉證之責。然抗告人僅空言主張並未提出任何證據
    證明，自難認其抗辯為實在，抗告人此部分所辯，尚難採信
    。至於抗告人以兩造間並未有任何金錢借貸關係為抗辯，核
    屬實體上之爭執，揆諸前揭規定及判例意旨，自應依訴訟程
    序另謀解決，要非原審於本票裁定之非訟程序所得審究。從
    而，原裁定就系爭本票為形式上之審查，而為許可強制執行
    之裁定，並無違誤，抗告意旨指摘原裁定不當，求為廢棄，
    為無理由，應予駁回。
四、末按非訟事件程序費用之負擔，有相對人者，準用民事訴訟
    法有關訴訟費用之規定；訴訟費用，由敗訴之當事人負擔；
    法院為終局判決時，應依職權為訴訟費用之裁判；非訟事件
    法第21條第2項，民事訴訟法第78條及第87條第1項分別定有
    明文。經核本件非訟事件程序費用額為新臺幣1,000元（即
    抗告費），抗告人之抗告為無理由，依上開規定自應由抗告
    人負擔，爰確定抗告人應負擔之訴訟費用如主文第2項所示
    。
五、據上論結，本件抗告為無理由，依非訟事件法第21條第2 項
    、第24條第1項、第46條、民事訴訟法第495條之1第1 項、
    第449條第1項、第78條，裁定如主文。
中　　華　　民　　國　　110 　年　　11　　月　　3 　　日
                  民事第四庭    法  官　李姝蒓 
以上正本證明與原本無異。
本裁定除以適用法規顯有錯誤為理由，不得再抗告。如提起再抗
告，應於收受後10日內委任律師為訴訟代理人向本院提出再抗
告狀，並繳納再抗告裁判費新台幣1,000元。
中　　華　　民　　國　　110 　年　　11　　月　  3 　　日
                                   書記官　張鈞雅　　　
附表：                                    110年度抗字第136號      編號 發票日 票面金額 到期日 利息起算日 票據號碼   （新臺幣）  (即提示日)  001 93年4月6日 1,000,000元 未  載 107年12月31日 TH525756 002 93年4月6日 100,000元 未  載 107年12月31日 TH525757